【裁判字號】    99,聲再,10
【裁判日期】    990825
【裁判案由】    聲請再審
【裁判全文】
臺灣嘉義地方法院刑事裁定              99年度聲再字第10號
聲  請  人
即受判決人  甲○○
上列聲請人因恐嚇危害安全案件，對於本院中華民國98年1 月23
日所為97年度簡上字第262 號第二審確定判決（臺灣嘉義地方法
院檢察署97年度偵字第4359號），聲請再審，本院裁定如下：
    主  文
再審之聲請駁回。
    理  由
一、聲請再審意旨略以：原判決（即本院97年度簡上字第262 號
    判決）認定聲請人即受判決人甲○○（下稱聲請人）涉犯恐
    嚇告訴人黃雅琦安全之犯行，係依告訴人之陳述為依據，惟
    依新聞紙之剪報刊載內容，臺灣屏東地方法院判決認定告發
    人、告訴人兼證人不可能陳述事實，如告訴人回答不利自己
    ，豈不害自己陷於誣告之危險，並有違反刑事訴訟法第181
    條等證人相關條文之事實，原判決大量引用告訴人兼證人之
    證述，明顯違法，依照刑事訴訟法第420 條第1 項第6 款之
    規定，依法聲請再審云云。
二、按有罪之判決確定後，有下列情形之一者，為受判決人之利
    益，得聲請再審︰（一）原判決所憑之證物已證明其為偽造
    或變造者。（二）原判決所憑之證言、鑑定或通譯已證明其
    為虛偽者。（三）受有罪判決之人，已證明其係被誣告者。
    （四）原判決所憑之通常法院或特別法院之裁判已經確定裁
    判變更者。（五）參與原判決或前審判決或判決前所行調查
    之法官，或參與偵查或起訴之檢察官，因該案件犯職務上之
    罪已經證明者，或因該案件違法失職已受懲戒處分，足以影
    響原判決者。（六）因發現確實之新證據，足認受有罪判決
    之人應受無罪、免訴、免刑或輕於原判決所認罪名之判決者
    。前項第1 款至第3 款及第5 款情形之證明，以經判決確定
    ，或其刑事訴訟不能開始或續行非因證據不足者為限，得聲
    請再審，刑事訴訟法第420 條第1 項、第2 項分別定有明文
    。又刑事訴訟法第420 條第1 項第6 款所謂「發見新證據」
    ，係指該證據當時已經存在，為法院及當事人所不及知，不
    及調查斟酌，至其後始行發見，方足當之；且就證據本身形
    式上觀察，固不以絕對不須經過調查程序為條件，但必須顯
    然可認為足以動搖原有罪確定判決，而為受判決人無罪、免
    訴、免刑或輕於原判決所認罪名之判決者為限。因此，受理
    聲請再審之最後事實審法院，應就聲請再審理由之所謂「新
    證據」，是否具備事實審判決前已經存在，為法院、當事人
    所不知，事後方行發見之「嶄新性」，及顯然可認足以動搖
    原有罪確定判決，應為無罪、免訴、免刑或輕於原判決罪名
    之「顯然性」二要件，加以審查，為判斷應否准予開始再審
    之準據（最高法院85年度臺抗字第308 號裁定意旨參照），
    亦即，需此二要件均符合者，方得准許開始再審。再按，再
    審係就確定判決事實錯誤而設之救濟方法，與非常上訴制度
    其目的在糾正其適用法律違背法令錯誤，二者並不相同，不
    可等同視之，應予敘明（最高法院43年臺抗字第60號判例意
    旨、99年度臺抗字第529 號裁定意旨參照）。
三、經查：
（一）聲請人所犯恐嚇危害安全案件，經本院於98年1 月23日以
      97 年 度簡上字第262 號判處有期徒刑3 月，如易科罰金
      ，以新臺幣1,000 元折算1 日確定等情，業經本院調取上
      開案卷核閱無誤，是聲請人確係就已經判決確定之案件聲
      請再審，此情已足認定。
（二）聲請人所稱之「新證據」無非係以聲請狀所提出之新聞紙
      剪報，據以認原判決大量引用告訴人之證述為違法而聲請
      再審云云。惟查：
   (1) 按刑事訴訟以認定事實適用法律為其內容，而事實之認定
      是否真實，有賴於證明，為證明事實使臻明瞭之原因，即
      所謂之證據。亦即，刑事訴訟法所稱之證據，指經由人的
      證據方法或物的證據方法蒐集調查所得，而可利用其既知
      事實，推理未知事實真實性之具關連性材料。例如：證人
      （被告以外之人，含被害人）之證言、鑑定人之鑑定、證
      物客觀存在之狀態或書面記載之內容等。而本件聲請人所
      提出之新聞紙剪報，係記者針對與本案無關之另案承審法
      院關於其案件系爭證據證明力判斷之報導，並非明瞭本案
      待證事實存否或真實性之「證據」（具關連性之材料）。
      因之，上開新聞紙剪報既非屬於本案事實審法院判決前已
      經存在，為法院及當事人所不及知，不及調查斟酌，至其
      後始行發見之「證據」，而不具『嶄新性』」，且亦不具
      有「顯然可認足以動搖原有罪確定判決，應為無罪、免訴
      、免刑或輕於原判決罪名之『顯然性』」，是該剪報資料
      既欠缺前開二要件，自難認係判決確定後始行發現之新證
      據。
   (2) 復按告訴人之陳述如無瑕疵，且就其他方面調查又與事實
      相符，即足採為科刑之基礎，最高法院61年臺上字第3099
      號判例意旨參照。查原確定判決認定犯罪事實所憑之證據
      ，除告訴人以證人身分於原審具結後之證詞外，尚依憑聲
      請人傳送之電話簡訊內容翻拍畫面、搜索扣押筆錄、扣押
      物品目錄表、聲請人門號0000000000號行動電話之通聯紀
      錄、扣案之聲請人上開行動電話1 支等為綜合判斷，有上
      開判決書附卷可查，並經本院調閱上開案卷資料確認無誤
      ，是原判決並非僅引用告訴人已經具結之證述為論斷之依
      據，自難認原判決引用告訴人以證人身分具結後所為之證
      述，有何違法。而同前所述，再審制度係就確定判決事實
      錯誤而設之救濟方法，與非常上訴制度旨在糾正法律上之
      錯誤，兩者制度上並不相同，聲請人執前開理由聲請，亦
      非適法之再審理由。
   (3) 又該告訴人以證人身分具結後之證述，既經原審調查證據
      後審酌其證明力而認定堪予採信，且告訴人之證詞並未經
      判決偽證罪確定而足資證明係虛偽；另聲請人雖向告訴人
      提出誣告之告訴，惟經本院以98年度訴字第144 號判決無
      罪，上訴後，經臺灣高等法院臺南分院以98年度上訴字第
      1276號判決駁回上訴確定，此有上開判決及臺灣高等法院
      被告前案紀錄表（即告訴人之前科紀錄）在卷可參，故本
      件亦無符合刑事訴訟法第420 條第1 項第2 款、第3 款之
      再審事由，併此敘明。
（三）因之，本件再審之聲請，非有理由，應予駁回。
四、末按刑法第305 條恐嚇危害安全罪，法定刑為3 年以下有期
    徒刑，經第二審判決者，不得上訴於第三審法院；而不得上
    訴於第三審法院之案件，其第二審法院所為裁定，不得抗告
    ，刑事訴訟法第376 條第1 款、第405 條分別定有明文。本
    件聲請人所犯刑法第305 條恐嚇危害安全罪，經第一審法院
    （即本院簡易庭）以簡易判決處刑後，聲請人不服提起上訴
    ，復經第二審法院（即本院管轄第二審之合議庭）判決上訴
    駁回。聲請人於第二審判決確定後，又依刑事訴訟法第426
    條第1 項，向判決之原審法院即本院管轄第二審之合議庭聲
    請再審，本裁定即屬第二審法院所為裁定，依刑事訴訟法第
    405 條之規定，對於本裁定不得抗告（最高法院29年抗字第
    5 號判例意旨參照），併此敘明。
五、依刑事訴訟法第434 條第1 項，裁定如主文。
中    華    民    國    99    年    8     月    25    日
                  刑事第四庭  審判長法  官   蔡憲德
                                    法  官   王慧娟
                                    法  官   梁淑美
上列正本證明與原本無異。
本件不得抗告。
中    華    民    國    99    年    8     月    25    日
                                    書記官   林金福

司法院資訊處製作；財團法人民間司法改革基金會備份。
